臺灣新竹地方法院民事判決  
110年度訴字第393號
原      告  王雅慧  
被      告  張晏鐘  
被      告  陳○德    姓名年籍住所均詳卷
兼  上一人
法定代理人  陳○舜    姓名年籍住所均詳卷
被      告  黃○哲    姓名年籍住所均詳卷
兼  上一人
法定代理人  黃○翔    姓名年籍住所均詳卷
被      告  李烽標  
            白金蓮  
            林哲宇  

            鄭名容  

上列當事人間請求損害賠償事件，本院於民國110年9月30日言詞
辯論終結，判決如下：
    主  文
被告陳○德、陳○舜應連帶給付原告新臺幣貳萬玖仟玖佰捌拾伍元
及自民國一百一十年六月十四日起至清償日止，按年息百分之五
計算之利息。
被告乙○○應給付原告新臺幣壹拾壹萬玖仟捌佰陸拾柒元及自民國
一百一十年六月十四日起至清償日止，按年息百分之五計算之利
息。
原告其餘之訴駁回。
訴訟費用由被告陳○德、陳○舜連帶負擔三十分之一，由被告乙○○
負擔十分之一，餘由原告負擔。
本判決第一項得假執行。但被告陳○德、陳○舜如以新臺幣貳萬玖
仟玖佰捌拾伍元為原告預供擔保後，得免為假執行。
本判決第二項得假執行。但被告乙○○如以新臺幣壹拾壹萬玖仟捌
佰陸拾柒元為原告預供擔保後，得免為假執行。
原告其餘假執行之聲請駁回。
    事實及理由
壹、程序事項　　
一、本件被告陳○德（民國91年11月生）、黃○哲（91年8月生）
    於本事件發生時（108年4月20日）為12歲以上未滿18歲之少
    年，而陳○舜為陳○德之法定代理人；黃○翔為黃○哲之法定代
    理人，依兒童及少年福利與權益保障法第69條第1、2項規定
    ，不得揭露其身分資訊，爰以上開方式表示被告之身分。
二、訴狀送達後，原告不得將原訴變更或追加他訴。但請求之基
    礎事實同一者、擴張或減縮應受判決事項之聲明者，不在此
    限，民事訴訟法第255條第1項第2、3款分有明文。原告對被
    告乙○○原起訴請求給付新臺幣（下同）8萬9,955元及法定遲
    延利息，嗣變更為11萬9,867元，其請求之基礎事實同一、
    係擴張聲明，與前開規定無違，應予准許。
三、除被告丁○○到場外，其餘被告均經合法通知，未於言詞辯論
    期日到場，核無民事訴訟法第386條各款所列情形，爰依原
    告聲請由其一造辯論而為判決。
貳、實體事項
一、原告起訴主張：　
㈠、詐欺集團成員於108年4月20日致電予原告，佯稱原告先前網
    路購物付款設定有誤，須依指示操作取消云云，致原告陷於
    錯誤，旋即於同日匯款11萬4,604元至被告丁○○所有中國信
    託銀行000-0000000000000000帳戶(下稱系爭帳戶一)；又於
    同日匯款2萬9,985元至被告丙○○所有臺灣銀行000-00000000
    0000帳戶(下稱系爭帳戶二)；又於同日匯款11萬9,867元至
    被告甲○○所有華南銀行000-000000000000帳戶(下稱系爭帳
    戶三)。此外，原告亦遭詐欺集團成員指示購買遊戲點數及
    匯款至其他指定帳戶，加計前開匯款至系爭帳戶一、二、三
    之金額，合計受有38萬3,630元之損害。
㈡、被告丁○○部分：
　　系爭帳戶一為被告丁○○申設蝦皮會員帳號「eddie9932」，
    進行點數、二手商品交易拍賣所用，雖其無詐欺犯罪主觀意
    圖，然未核實辨別收受款項之匯款人與買家人別資料，有無
    一致，致詐欺集團得利用三角詐欺之方式，隱瞞金流及提款
    人身分，而有過失責任，應就原告匯款至該帳戶金額11萬4,
    604元，與詐欺集團成員負連帶賠償責任。　
㈢、被告戊○○、丙○○部分：
　　系爭帳戶二為被告戊○○提供與詐欺集團成員所使用，被告戊○○可預見將該帳戶金融卡及提款密碼交付或提供他人使用，
    可能使詐欺集團成員得因此隱瞞金流及提款人身分，而有過
    失責任。又系爭帳戶二為被告丙○○所有，雖於偵查程序中被
    告丙○○辯稱不知該帳戶遭其母親即被告戊○○提供予他人使用
    ，然金融帳戶資料為個人重要資訊，本應妥善保管，而被告
    丙○○未能加以保管，任由其母親即被告戊○○提供予詐欺集團
    成員，亦有過失責任，應就原告匯款至該帳戶金額2萬9,985
    元，由被告戊○○、丙○○負連帶賠償責任。
㈣、被告乙○○、甲○○部分：
　　系爭帳戶三為被告乙○○提供與詐欺集團成員所使用，被告乙○○可預見將該帳戶金融卡及提款密碼交付或提供他人之用，
    可能使詐欺集團成員得因此隱瞞金流及提款人身分，而有過
    失責任。又系爭帳戶三為被告甲○○所有，雖於偵查程序中被
    告甲○○辯稱不知該帳戶遭其子即被告乙○○提供予他人之用，
    然金融帳戶資料為個人重要資訊，本應妥善保管，而被告甲○○未能加以保管，任由其子即被告乙○○提供予詐欺集團成員
    ，亦有過失責任，應就原告匯款至該帳戶金額11萬9,867元
    ，由被告乙○○、甲○○負連帶賠償責任。
㈤、被告陳○德、陳○舜部分：
　　被告陳○德為限制行為能力人，同屬詐欺集團成員，並擔任
    車手。其提領原告匯入系爭帳戶二之金額2萬9,985元，嗣將
    所領得款項上繳詐欺集團其他成員，故與詐欺集團成員各自
    分擔犯罪行為之一部，同屬共同侵權行為人，應就原告受有
    38萬3,630元之損害，與詐欺集團成員負連帶賠償責任。又
    被告陳○舜為被告陳○德之法定代理人，然其未盡監督責任，
    至原告因被告陳○德之行為受有損害，自應與被告陳○德負連
    帶賠償責任。
㈥、被告黃○哲、黃○翔部分：
　　被告黃○哲為限制行為能力人，同屬詐欺集團成員，並擔任
    車手。雖其並未實際提領原告遭詐欺之金額，然其與詐欺集
    團成員，各自分擔犯罪行為之一部，同屬共同侵權行為人，
    應就原告受有38萬3,630元之損害，與詐欺集團成員負連帶
    賠償責任。又被告黃○翔為被告黃○哲之法定代理人，然其未
    盡監督責任，至原告因被告黃○哲之行為受有損害，自應與
    被告黃○哲負連帶賠償責任。
㈦、綜上，原告因詐欺集團成員及被告等人之行為受有損害，為
    此，爰依民法第184條第1項前段、第185條、第187條第1項
    前段，請求被告等人賠償原告損害，並聲明：　
　⒈被告丁○○應連帶給付原告11萬4,604元，及自起訴狀繕本送達
    翌日起至清償日止，按年息百分之5計算之利息（本卷第219
    頁）。
　⒉被告戊○○、丙○○應連帶給付原告2萬9,985元，及自起訴狀繕
    本送達翌日起至清償日止，按年息百分之5計算之利息。
　⒊被告乙○○、甲○○應連帶給付原告11萬9,867元，及自起訴狀繕
    本送達翌日起至清償日止，按年息百分之5計算之利息（本
    卷第221頁）。
　⒋被告陳○德、陳○舜應連帶給付原告38萬3,630元，及自起訴狀
    繕本送達翌日起至清償日止，按年息百分之5計算之利息。
　⒌被告黃○哲、黃○翔應連帶給付原告38萬3,630元，及自起訴狀
    繕本送達翌日起至清償日止，按年息百分之5計算之利息。
　⒍訴訟費用由被告負擔。
　⒎願供擔保，請准宣告假執行。
二、被告則答辯以：　　
㈠、被告陳○舜以書狀稱：　
　　原告網路購物既已於超商付款完成並取貨，何以嗣後仍會去
    匯款及購買點數，為被告陳○舜所不解。且被告陳○舜獨自扶
    養3個小孩、祖父及曾祖母，已盡力監督被告陳○德等語。　
    　
㈡、被告丁○○：我無法確認買家是何來路、是何人向我購買，只
    是透過蝦皮的平台將商品出貨。我本身也是受害者，賣場遭
    人利用，應付訴訟損耗很多工作時間。並聲明：原告之訴駁
    回，訴訟費用由原告負擔。
㈢、其餘被告經合法通知，未於言詞辯論期日到場，亦未提出書
    狀作何聲明或陳述。　　　　　　
三、本院之判斷﹕　　
㈠、被告陳○德提領原告匯入系爭帳戶二2萬9,985元之犯行，有原
    告所提臺灣臺中地方法院109年度少調字第939號少年法庭裁
    定1份在卷可稽（本卷第61-79頁），而被告陳○德經合法通
    知，既未到庭，亦未提出書狀答辯，以供本院斟酌，應認原
    告此部分之主張為可採。
㈡、被告乙○○提供被告甲○○所有系爭帳戶三供詐欺集團成員使用
    ，因詐欺集團成員施以詐術，致原告陷於錯誤，匯款11萬9,
    867元至系爭帳戶三之犯行，經臺灣彰化地方檢察署檢察官
    以108年度偵字第9343號聲請簡易判決處刑（本卷第223-226
    頁），且經被告乙○○於偵查程序中坦承不諱，而被告乙○○經
    合法通知，既未到庭，亦未提出書狀答辯，以供本院斟酌，
    應認原告此部分之主張為可採。
㈢、原告固主張被告丁○○未核實其帳戶之金額，使詐欺集團成員
    得為利用，應負賠償責任等語，惟被告丁○○之行為經臺灣高
    雄地方檢察署檢察官以109年度偵字第2012、9503號為不起
    訴處分（本卷第31-37頁），而不足以認定被告丁○○有過失
    責任，且原告未提出其他事證供本院審酌，僅空言指摘，難
    認原告已盡舉證之責，是原告此部分主張，無從准許。
㈣、原告固主張被告戊○○提供被告丙○○之金融帳戶，供詐欺集團
    成員所使用，應負連帶賠償責任等語，惟被告戊○○、丙○○之
    行為經臺灣新竹地方檢察署檢察官以109年度偵字2071、227
    號為不起訴處分（本卷第39-45頁），而不足以認定被告戊○○、丙○○有過失責任，且原告未提出其他事證供本院審酌，
    僅空言指摘，難認原告已盡舉證之責，是原告此部分主張，
    無從准許。
㈤、原告固主張被告甲○○未能妥善保管金融帳戶資料，使被告乙○○得將該資料，交予詐欺集團成員所使用，應負賠償責任等
    語，惟被告甲○○之行為經臺灣彰化地方檢察署檢察官以108
    年度偵字第9343號為不起訴處分（本卷第127-131頁），而
    不足以認定被告甲○○有過失責任，且原告未提出其他事證供
    本院審酌，僅空言指摘，難認原告已盡舉證之責，是原告此
    部分主張，無從准許。
㈥、原告固主張被告黃○哲同屬詐欺集團成員，應就原告遭詐欺集
    團成員施以詐術所受全部損失負賠償責任等語，惟原告亦自
    承被告黃○哲並未實際提領原告所失金額（本卷第21頁），
    則原告既未能舉證證明被告黃○哲有實際參與、分擔其他詐
    欺集團成員之詐欺犯行，或與其有犯意之聯絡，自不得僅以
    被告屬同一詐欺集團成員，即認被告應就其他成員所造成之
    損害負連帶賠償之責。又原告既無法證明被告黃○哲確有詐
    欺犯行，則被告黃○翔自無庸以法定代理人之身分與被告黃○
    哲共負連帶賠償責任，是原告此部分主張，無從准許。
㈦、按因故意或過失，不法侵害他人之權利者，負損害賠償責任
    。故意以背於善良風俗之方法，加損害於他人者亦同；數人
    共同不法侵害他人之權利者，連帶負損害賠償責任。不能知
    其中孰為加害人者，亦同。造意人及幫助人，視為共同行為
    人，民法第184條第1項、第185條分別定有明文。又民事上
    共同侵權行為與刑事上之共同正犯，其構成要件並不完全相
    同，數人因故意不法侵害他人之權利，苟各行為人之行為，
    均為其所生損害之共同原因，即所謂行為關連共同，亦足成
    立共同侵權行為（最高法院81年度台上字第91號民事判決意
    旨參照）。而所謂共同侵權行為，係指數人共同不法對於同
    一之損害，與以條件或原因之行為。加害人於共同侵害權利
    之目的範圍內，各自分擔實行行為之一部，而互相利用他人
    之行為，以達其目的者，仍不失為共同侵權行為人，而應對
    於全部所發生之結果，連帶負損害賠償責任（最高法院78年
    度台上字第2479號民事判決意旨參照）。次按無行為能力人
    或限制行為能力人，不法侵害他人之權利者，以行為時有識
    別能力為限，與其法定代理人連帶負損害賠償責任。前項情
    形，法定代理人如其監督並未疏懈，或縱加以相當之監督，
    而仍不免發生損害者，不負賠償責任，民法第187條第1項前
    段、第2項亦定有明文。又法定代理人就限制行為能力人之
    侵權行為，以負責為原則，免責為例外，依民法第187條第2
    項主張有免責事由者，自應就此負舉證責任（最高法院72年
    度台上字第953號民事判決意旨參照）。是法定代理人不僅
    應證明已就該加害行為盡監督義務，以防患其損害之發生，
    更應證明就限制行為能力人之生活全面已盡監護之義務，始
    能免責。經查：　
　⒈被告陳○德、陳○舜部分：
　　⑴被告陳○德所屬詐欺集團成員對原告施以詐術，致原告陷於
      錯誤，受有2萬9,985元之損害，嗣被告陳○德並依該詐欺
      集團成員指示提領原告因受詐欺所匯款項，已如前述，則
      被告陳○德與該詐欺集團成員顯有犯意之聯絡、行為之分
      擔，基於共同侵害原告權利之目的範圍內，各自分擔實行
      詐欺行為之一部，互相利用他人之行為，以達該詐欺集團
      向原告詐騙取得款項之目的，自屬共同侵權行為人，揆諸
      前揭說明，即應與其所屬詐欺集團成員，就其提領並轉交
      詐欺集團上游之2萬9,985元，對原告負連帶賠償之責。至
      於原告固另主張被告陳○德同屬詐欺集團成員，應就原告
      遭詐欺集團成員施以詐術所受全部損失負賠償責任，然原
      告未能舉證證明被告陳○德確有實際參與、分擔其他詐欺
      集團成員之詐欺犯行，或與其有犯意之聯絡，自不得僅以
      被告陳○德屬同一詐欺集團成員，即認被告應就其他成員
      所造成之損害負連帶賠償之責。　　
　　⑵又被告陳○德於詐欺行為之108年4月20日時，為未滿18歲之
      少年（本卷第61、71頁）；且於本件侵權行為時有識別能
      力，揆諸前揭說明，自應與其法定代理人即被告陳○舜負
      連帶損害賠償之責。雖被告陳○舜稱其已盡監督之責，然
      並未提供其他事證證明其就被告陳○德之詐欺行為確有防
      患損害之發生，故原告請求被告陳○舜與其子即被告陳○德
      ，就原告所受損害負連帶賠償責任，即屬有據，應予准許
      。
　⒉被告乙○○部分：
　　被告乙○○提供系爭帳戶三供詐欺集團成員使用，因詐欺集團
    成員施以詐術，致原告陷於錯誤，受有11萬9,867元之損害
    ，已如前述，則被告乙○○與該詐欺集團成員顯有犯意之聯絡
    、行為之分擔，基於共同侵害原告權利之目的範圍內，各自
    分擔實行詐欺行為之一部，互相利用他人之行為，以達該詐
    欺集團向原告詐騙取得款項之目的，自屬共同侵權行為人，
    揆諸前揭說明，即應與該詐欺集團成員，就原告匯入系爭帳
    戶三之11萬9,867元，對原告負連帶賠償之責。
㈧、再按給付有確定期限者，債務人自期限屆滿時起，負遲延責
    任。給付無確定期限者，債務人於債權人得請求給付時，經
    其催告而未為給付，自受催告時起，負遲延責任。其經債權
    人起訴而送達訴狀，或依督促程式送達支付命令，或為其他
    相類之行為者，與催告有同一之效力，民法第229條第1項及
    第2項定有明文。又遲延之債務，以支付金錢為標的者，債
    權人得請求依法定利率計算之遲延利息，但約定利率較高者
    ，仍從其約定利率，應付利息之債務，其利率未經約定，亦
    無法律可據者，週年利率為5%，民法第233條第1項及第203
    條亦有明文。本件原告對被告陳○德、陳○舜、乙○○之侵權行
    為債權，核屬無確定期限之給付，又被告陳○德、陳○舜、乙○○均係於110年6月13日收受起訴狀繕本（本件於110年6月3
    日寄存送達被告陳○德、陳○舜、乙○○，自該日起10日即110
    年6月13日發生送達之效力）。是原告請求自該繕本送達被
    告陳○德、陳○舜、乙○○之翌日即110年6月14日起算，按年息
    5%計算之法定遲延利息，核無不合，應予准許。　
四、綜上所述，原告依民法第184條第1項前段、第185條、第187
    條第1項前段規定，分別請求被告陳○德、陳○舜應連帶給付
    原告2萬9,985元，及自110年6月14日起至清償日止，按年息
    5%計算之利息；被告乙○○應給付原告11萬9,867元，及自110
    年6月14日起至清償日止，按年息5%計算之利息，為有理由
    ，應予准許。逾此範圍之請求，則無理由，應予駁回。
五、末按所命給付之金額或價額未逾50萬元之判決，法院應依職
    權宣告假執行，民事訴訟法第389條第1項第5款定有明文，
    本件原告勝訴部分，因所命給付之金額未逾50萬元，揆諸前
    開之規定，本院應依職權宣告假執行。此部分原告雖陳明願
    供擔保聲請宣告假執行，然其聲請僅係促使法院為職權之發
    動，爰不另為假執行准駁之諭知。並依民事訴訟法第392條
    第2項規定，職權為被告酌定相當之擔保金額後併宣告得免
    為假執行。至原告敗訴部分，其假執行之聲請即失所附麗，
    應併予駁回。
六、本件判決基礎已臻明確，兩造其餘攻擊防禦方法及訴訟資料
    ，核與判決結果不生影響，爰不一一論述。　　
七、訴訟費用負擔之依據：民事訴訟法第79條、第85條第1項、
    第2項。
中　　華　　民　　國　　110 　年　　10　　月　　14　　日
                  民事第二庭    法  官  陳麗芬
以上正本係照原本作成。
如對本判決上訴，須於判決送達後20日內向本院提出上訴狀。如
委任律師提起上訴者，應一併繳納上訴審裁判費。
中　　華　　民　　國　　110 　年　　10　　月　　14　　日
                                書記官  曾煜智